【裁判字號】    92,抗,20
【裁判日期】    920128
【裁判案由】    誣告
【裁判全文】
臺灣高等法院臺南分院刑事裁定                九十二年度抗字第二號   Ｃ
      抗  告  人
      即自 訴 人  甲  ○  ○.
      被      告  乙 ○ ○○.
右列抗告人因自訴被告誣告案件，不服中華民國九十一年十二月二十三日臺灣臺南地
方法院裁定（九十一年度自字第三五八號）提起抗告，本院裁定如左：
      主      文
抗告駁回。
      理      由
一、本件抗告意旨略以：(一)抗告人即自訴人甲○○（以下簡稱自訴人）為行政院國軍
    退除役官兵輔導委員會台南市榮民服務處（下稱榮民服務處）之輔導員，因處理
    已故榮民余曉偉之機車一輛，依作業程序予以公告標售、拍賣，於民國（下同）
    八十九年十二月二十八日由案外人苗月華以新台幣（下同）七千二百元標得，因
    苗月華已先繳納押標金五千元，故於得標後僅繳納二千二百元之尾款，自訴人均
    給予收據，有標售公告、國庫機關專戶存款收款書、變賣故榮民余曉偉財務（機
    車一輛）拍賣紀錄、榮民服務處自行收納款項統一收據等在卷可稽。詎被告乙○
    ○○未向自訴人服務之榮民服務處瞭解全盤事實，即遽認自訴人侵占押標金五千
    元涉有貪瀆罪行向自訴人之上級機關行政院、退輔會、總統府陳情、再陳情，顯
    有故意使自訴人受刑事或懲戒處分之意圖，此有被告之陳情書在卷可按，嗣經政
    風單位查明自訴人未涉貪瀆之不法，亦有調查報告表在卷可稽。自訴人之上級機
    關乃據以函復自訴人並無涉犯貪瀆罪行。(二)被告於原審供稱係依據證人苗月華所
    述陳情，惟苗月華並未稱自訴人涉有貪瀆，僅稱標得機車後未辦理過戶，對自訴
    人不滿而已，被告即虛構事實指述自訴人犯有貪瀆罪行，致自訴人之名譽受有嚴
    重影響，是被告陳情之「貪瀆」即屬虛偽不實，原審未詳予審究，認被告無誣告
    自訴人之故意，予以駁回自訴人之自訴，顯難令自訴人折服。爰依法提起抗告，
    准將原裁定撤銷，另為適法之裁定云云。
二、按法院或受命法官於自訴案件第一次審判期日前訊問及調查結果，如認為案件有
    刑事訴訟法第二百五十二條至第二百五十四條之情形者，得以裁定駁回其自訴，
    同法第三百二十六條第三項定有明文。次按誣告罪之成立，以告訴人所訴被訴人
    之事實必須完全出於虛構為要件，若有出於誤會或懷疑有此事實而為申告，以致
    不能證明其所訴之事實為真實，縱被訴人不負刑責，而告訴人本缺乏誣告之故意
    ，亦難成立誣告罪名，有最高法院四十四年台上字第八九二號判例可資參照。
三、經查被告乙○○○於原審固坦承苗月華係渠里民，苗月華曾於右揭時、地標得機
    車，惟迄未辦理過戶，苗月華稱伊繳款七千六百元（實為七千二百元之誤），收
    據竟為二千二百元，渠曾至榮民服務處查詢，渠認為是錢未能交待清楚，所以沒
    辦法過戶等情，惟堅決否認涉有誣告罪嫌，辯稱：苗月華標得之機車，榮民服務
    處僅給予苗月華二千二百元之收據，且自訴人不知何故均未辦理機車過戶等情，
    均係苗月華所告知，因其身為苗月華之里長，苗月華請伊向榮民服務處瞭解此事
    ，伊遂向榮民服務處陳情，伊並未誣告自訴人等語。經查證人苗月華固有右揭時
    地以七千二百元標得已故榮民余偉曉之機車一輛，因苗月華已先行繳納五千元之
    押標金，固於得標後僅繳納二千二百元之尾款乙節，業據自訴人所提出國庫機關
    專戶存款收款書一紙、榮民服務處標售公告一份、拍賣紀錄一份榮民服務處自行
    收納款項統一收據一紙（均為影本）在卷可稽（見原審卷第五頁、第六頁、第八
    頁、第十四頁）。是證人苗月華應係以七千二百元標得已故榮民余偉曉之機車一
    輛，應堪認定。次查，被告向自訴人之上級機關行政院及退輔會陳情自訴人涉犯
    貪瀆案件，經該機關以九十一年九月十一日輔壹字第０九一一二五八五號函覆自
    訴人並無涉犯貪瀆罪行，惟確有失職，延誤處理機車過戶乙節，該榮民服務處已
    核予申誡處分乙次等情（見原審卷第四五頁），被告復向總統府提出陳情乙節，
    亦據自訴人提出被告出具之陳情書、再陳情書及退輔會之回函等影本在卷可稽，
    是被告因懷疑自訴人涉有貪瀆之犯行，而提出陳情乙事，堪信真實。復經證人苗
    月華於原審證稱：「我向國軍退除役官兵輔導委員會台南市榮民服務處標到已故
    榮民余偉曉的機車一輛，我以七千六百元得標」、「（問：有無提出五千元押標
    金？）沒有」、「（問：是以七千六百元或七千二百元得標？）七千六百元」、
    「機車已經標到一年多了，但是榮民服務處都沒有辦過戶，我就去委託被告乙○
    ○○處理」、「（問：機車標到後你繳多少錢？）一次繳七千六百元」、「（問
    ：有無拿到一張榮民服務處的收據？）只給我二千二百元的收據」、「我有告訴
    里長乙○○○我繳七千六百元，為何只給我二千二百元的收據」等語（見原審卷
    第五六頁、第五七頁筆錄），足見被告供稱：係依據證人苗月華所述而向榮民服
    務處陳情等語為真。被告確係因證人苗月華之陳述，致懷疑自訴人涉有貪瀆之犯
    行，而提出陳情，尚難認為有以虛構不實之事項誣告自訴人之故意。此外，自訴
    人並未提出其他積極之證據足資證明被告有何被訴誣告之犯行，依前揭判例意旨
    ，要難繩以誣告罪責。
四、原審以上開事證認被告所申告之事實，尚非全然無因，因認被告被訴之誣告罪嫌
    ，尚屬不能證明，裁定駁回自訴人之自訴，認事用法，並無不合。自訴人猶執陳
    詞，指摘原裁定不當，其抗告為無理由，應予駁回。
據上論斷，應依刑事訴訟法第四百十二條，裁定如主文。
中    華    民    國      九十二      年      一      月      二十八    日
                                  臺灣高等法院臺南分院刑事第三庭
                                      審判長法官  黃    崑    宗
                                            法官  葉    居    正
                                            法官  莊    俊    華
右正本證明與原本無異。
不得再抗告。
                                      法院書記官  廖    明    娟
中    華    民    國      九十二      年      一      月      三十      日


司法院資訊處製作；財團法人民間司法改革基金會備份。
